臺灣新竹地方法院行政訴訟判決　
110年度交字第225號
原      告  莊雯琇  
訴訟代理人  葉耕彰  
被      告  交通部公路總局新竹區監理所

代  表  人  吳季娟  
訴訟代理人  吳靜宜  
上列當事人間交通裁決事件，原告不服民國110年8月26日竹監新
四字第51-E30P48398號違反道路交通管理事件裁決，提起行政訴
訟，本院判決如下：
    主  文
原告之訴駁回。
訴訟費用新臺幣參佰元由原告負擔。
    事實與理由
一、程序事項：
    本件因屬不服被告所為道路交通管理處罰條例（下稱道交條
    例）第56條第1項之裁決而提起撤銷訴訟，依行政訴訟法第2
    37條之1，應適用交通裁決事件訴訟程序，復依行政訴訟法
    第237條之7規定，不經言詞辯論，逕行裁判。
二、事實概要：
    原告於民國110年6月23日11時43分許，駕駛車號0000-00號
    自用小客車（下稱系爭車輛），於行經新竹市○○路000號前
    ，於內側車道變換至外側車道時，因有駕駛系爭車輛變換車
    道未施打方向燈之違規行為，遭民眾檢具事證檢舉，嗣為新
    竹市警察局（下稱舉發機關）第一分局員警認原告有「汽車
    駕駛人未依規定使用方向燈」之違規行為而逕行舉發。原告
    不服提出申訴，經舉發機關函覆違規事實明確，被告遂以違
    反道交條例第42條規定，於110年8月26日以竹監新四字第51
    -E30P48398號裁決書（下稱原處分），裁處原告罰鍰新臺幣
    （下同）1,200元，原告不服，提起本件行政訴訟。
三、本件原告主張：
    伊斯時雖確有駕駛系爭汽車右切而有逾越兩車道間車道線之
    行為，但實係因為前面有一輛小貨車違反道路交通安全規則
    第102條第1項第5款之規定，未於距交岔路口30公尺前即顯
    示方向燈、亦無行至交岔路口中心處始進行左轉，而係直接
    停於人行道分隔島處等待左轉，致使原告於緊急情況下只能
    注意即時右切閃開前開小貨車、卻不及注意施打方向燈，倘
    使伊於緊急情況下僅以緊急停車處理，反將造成後車剎車不
    及之可能性，由舉發機關所檢附現場拍照像片可知，系爭汽
    車與後面檢舉車之間距離很近，伊係為避免後車碰撞始選擇
    剎車減速慢行閃開再直行於原內側車道之方式處置等語，並
    聲明：原處分撤銷。
四、被告則答辯以：
（一）本件經舉發機關以於110年8月23日以竹市警一分五字第11
      00019107號函復略以，本件經查證該駕駛人於違規單所載
      時、地，駕駛5802-N2號車於道路上確有變換車道前未使
      用方向燈之違規行為，案經承辦員警檢視民眾檢舉之影片
      ，依違規事實舉發無訛。復經被告檢視本案影像檔可知，
      系爭車輛位於內側車道且剎車燈亮起，隨後系爭車輛車身
      向右切並跨越車道線，其車身3/4已駛入外側車道，畫面
      可見系爭車輛前方有一台小貨車顯示左側方向燈準備左轉
      ；系爭車輛嗣向左偏繼續往內側車道方向行駛，上開期間
      均未見系爭車輛顯示方向燈，影像結束。
（二）道交條例之立法目的，即在為加強道路交通管理，維護交
      通秩序，確保交通安全。其中有關駕駛人行為應遵守之規
      定，本即都有其特別規範之安全理由，其中有關行進間之
      變換車道或轉彎，必須使用方向燈提醒其他駕駛人及行人
      ，尤為駕駛人須具備之基本常識，俾利其他用路人了解車
      輛動向，以維自身及他人行車安全，換言之，上開使用方
      向燈等行為係駕駛人行駛中應盡之注意義務。按道路交通
      安全規則第94條規定第1項及第3項規定，汽車駕駛人於車
      輛行駛時，應注意車前狀況，並保持後車與前車之間隨時
      可以煞停之距離。雖原告主張因系爭汽車前方小貨車欲左
      轉未依規顯示方向燈，致使原告緊急向外側車道閃避疏未
      顯示右側方向燈向燈，惟汽車駕駛人本有注意車前狀況，
      並與前車保持隨時可以煞停距離之行政法上義務，倘若發
      現前方車輛減速並準備左轉彎，亦可減速等待前方車輛左
      轉後再繼續直行，或顯示右側方向燈並確認與後方來車之
      安全距離後，再行變換至外側車道，原告主張之情節無任
      何得以主張阻卻違法或免責之正當事由。是原告前開所辯
      ，顯不足採。綜上所述，本件既經舉發單位查證違規屬實
      ，被告依相關法規裁處應屬適法，本件原告之訴為無理由
      等語，並聲明：原告之訴駁回。
五、本院之判斷：
（一）按「行車遇有轉向、減速暫停、讓車、倒車、變換車道等
      情況時所用之燈光及駕駛人之手勢，應依下列規定：六、
      變換車道時，應先顯示欲變換車道方向之燈光或手勢。」
      、「汽車在同一車道行駛時，除擬超越前車外，後車與前
      車之間應保持隨時可以煞停之距離…。汽車行駛時，駕駛
      人應注意車前狀況及兩車並行之間隔，並隨時採取必要之
      安全措施。」、「汽車駕駛人，應依下列規定使用方向燈
      ：二、左（右）轉彎時，應先顯示車輛前後之左（右）邊
      方向燈光；變換車道時，應先顯示欲變換車道方向之燈光
      ，並應顯示至完成轉彎或變換車道之行為。」、「汽車駕
      駛人，不依規定使用燈光者，處1,200元以上3,600元以下
      罰鍰」，道路交通安全規則第91條第1項第6款、第94條第
      1項及第3項、第109條第2項第2款、道交條例第42條分別
      定有明文。復按，違反道路交通管理事件統一裁罰基準表
      之規定，汽車駕駛人，不依規定使用燈光，機車或小型車
      ，於期限內繳納罰鍰或到案聽候裁決者，統一裁罰基準1,
      200元。由上揭規定可知，駕駛人應注意車前狀況，並保
      持後車與前車之間隨時可以煞停之距離，且於行車遇有轉
      向、減速暫停、讓車、倒車、變換車道等情況時，依法均
      必須先使用方向燈以提醒其他駕駛人及行人，俾使其他用
      路人得以於行止間大致預測該車之行車方向與速度、進而
      有所因應，以維護自身及他人行車安全，是駕駛人於行車
      時如遇有上述情況之一，即應預先施打方向燈以提示其他
      用路人注意至明。
（二）查上開事實概要欄所述之事實，除下述爭點外，為兩造所
      不爭執，並有違規明細暨送達證書、陳述單、舉發機關函
      文、駕駛人基本資料、汽車車籍查詢單、檢舉光碟、原處
      分書等在卷可稽，應認屬實。則本件之爭點在於原告是否
      有「汽車駕駛人未依規定使用方向燈」之違規事實？
（三）經查，本院當庭勘驗上開檢舉光碟，結果如下：「畫面為
      市區道路，畫面時間6月23，2021，檢舉車輛行駛於右側
      車道，左前方有一廂型車（下稱系爭車輛）行駛於內側車
      道，可見其車號為5802-N2 ，畫面時間11：42：59時，系
      爭車輛位於內側車道且剎車燈亮起，隨後系爭車輛車身向
      右切並跨越車道線，其車身3/4已駛入外側車道，未見顯
      示右側方向燈，斯時可見其前方有一小貨車顯示左側方向
      燈準備左轉，時間11：43：01時，系爭車輛復向左偏繼續
      往內側車道方向行駛，亦未見顯示方向燈，影像結束。」
      ，此有111年2月25日調查證據筆錄附卷可參。由上開檢舉
      光碟影像及勘驗內容可見，斯時系爭車輛確於內側車道右
      切，於其車身3/4 駛入外側車道後，再左偏往內側車道方
      向行駛，上開過程全程均未施打方向燈，原告就此亦不爭
      執（見本院卷第108-109頁），足認原告於上開轉向及變
      換車道之過程未依規定使用方向燈，其違規事實明確可辨
      。
（四）原告雖主張斯時係因前方車輛未依規定先行駛至交岔路口
      中間再進行左轉，導致其為避免後車追撞而右切變換車道
      、卻不及施打方向燈云云。惟按，駕駛人依法具有注意車
      前狀況，並與前車間隨時保持可以煞停之距離的注意義務
      ，已如前述，原告為持有合法駕駛執照之駕駛人，理應隨
      時留意前方路況並及時因應至明。而由上開檢舉光碟影像
      可見，原告斯時駕駛系爭車輛原適速行駛於內側車道，復
      於內側車道減速（剎車燈亮起）、再行緩速右切跨越車道
      線駛入外側車道，復再向左偏往內側車道方向行駛，於前
      開轉向及變換車道之過程全程適速且通順，原告亦於起訴
      時及當庭自陳，斯時為減速慢行變換車道通過等語（見本
      院卷第21頁、第109頁），足見原告斯時於臨近上開路口
      前，確已知悉同車道前方有車輛於路口處停等、等待左轉
      ，原告並留有相當之距離供其及時有所因應，顯非難以於
      變換車道時施打方向燈至明。又縱原告所稱前方車輛未依
      規定於路口前30公尺先行施打方向燈、未於路口中進行左
      轉致其有右切變換車道之行為乙節為真，亦顯不影響原告
      於變換車道時應使用方向燈之義務至明，況原告亦自陳斯
      時後方車輛緊跟其後，其後方車輛自無從事前查知路口情
      況，原告不施打方向燈逕為變換車道之行為，反將造成其
      後方車輛追撞之行車風險至明。綜上，原告就上開違規事
      實縱非出於故意，但其應注意、能注意，卻疏未注意致構
      成本件違規事實，實難謂非出於過失，自無法以此作為其
      變換車道未依規定使用方向燈之免責事由，是原告據此請
      求原處分撤銷，顯難足採。
（五）綜上所述，原告駕駛系爭車輛於上揭時間、地點確有「汽
      車駕駛人不依規定使用燈光」之違規行為，被告依道交條
      例第42條規定，以原處分裁處原告罰鍰1,200元，並無違
      誤。原告以前述理由訴請撤銷原處分，為無理由，應予駁
      回。
六、本件判決基礎已臻明確，兩造其餘攻防方法及訴訟資料經本
    院斟酌後，核與判決結果不生影響，爰不一一詳予論述，併
    此敘明。
七、本件第一審裁判費為300元，應由原告負擔，並確定第一審
    訴訟費用額如主文第2項所示。
八、據上論結，本件原告之訴為無理由，依行政訴訟法第237條
    之7、第98條第1項前段、第237條之8第1項、第237條之9、
    第104條、民事訴訟法第93條，判決如主文。
中　　華　　民　　國　　111 　年　　6 　　月　　10　　日
                  行政訴訟庭　法　官　林南薰
上為正本係照原本作成。
如不服本判決，應於判決送達後20日內，向本院提出上訴狀並表
明上訴理由（原判決所違背之法令及其具體內容或依訴訟資料可
認為原判決有違背法令之具體事實），其未載明上訴理由者，應
於提出上訴後20日內向本院補提理由書（上訴狀及上訴理由書均
須按他造人數附繕本，如未按期補提上訴理由書，則逕予駁回上
訴），並應繳納上訴裁判費新臺幣750元。
中　　華　　民　　國　　111 　年　　6 　　月　　10　　日
                              書記官　陳麗麗